# 承诺事项和负债的区别

提问人：大呆呆 时间：2019-04-03 15:51:29
请教陈老师，甲公司从乙公司原股东处收购乙公司 100% 股权。分三次收购，第一次收购 51%，以收购基准日评估值作价。同时约定第二、三次的收购以第二、三次收购时点经审计净资产的倍数作为收购对价。
请教陈版：
上述收购是否作为一揽子交易？是否应确认负债？（注：收购 51%股权后，原股东继续参与经营）

回答人：chenyiwei
要考虑以下问题：
1 、在第一次 51%的股权收购完成后，就暂未收购的 49%股权，原股东是否继续享有完整的股东权利？
2 、后续第二、三次股权收购的估值方式和参数是否符合该行业内通常的估值方法和惯例？能否代表收购时该标的股权的公允价值？
3 、是否必须进行第二、三次股权收购？如果不收购，是否会影响到已完成的第一次收购的效力和甲公司对乙公司的控制地位？

提问人：大呆呆 时间：2019-04-04 08:57:47
回复陈总：
1 、是。
2 、是，能够代表
3 、合同中没有就此作出专门的明确规定。但是一般理解：遵照合同执行，应该履行合同。如果未完成，也不影响控制地位。
我理解陈总所提问题都是判断是否构成一揽子交易的因素。如果是一揽子，作为负债。如果不是一揽子，作为分步收购，是这样吧？

回答人：chenyiwei
基本可以这样理解。但即使不是一揽子交易，也要考虑是否相当于授予对方卖出期权的问题。

提问人：大呆呆 时间：2019-04-05 10:02:31
谢谢陈总！现在进入我想请教的关键问题：如果公司引进一个投资方（资产信托计划），或者是原股东与新投资方共同增资，同时约定 2 年后新投资方退出，原股东必须收购其持有股份，退出的对价以 2 年后公司公允价值， 2年期间不参与经营活动，但参与分红（假设分红有最低保障限度）。
对上述新投资方的出资有三种处理意见：
1 、作为少数股东权益；
2 、由于母公司承担了一项现金支付的现时义务，在母公司合并层面作为作为负债；
3 、同 2 ，只是将此负债作为 “以公允价值计量且其变动计入当期损益的金融负债”
请教征询陈总的意见。谢谢！

回答人：chenyiwei
可采用第三种意见。

提问人：大呆呆 时间：2019-04-06 10:44:36
尊敬的陈总，我的想法同您一样。但是现在有一种观点：这种情况与分步收购类似，如果不构成一揽子交易的分步收购不必确认负债，那么这种情况也不应作为负债。最多只将最低保障限度的分红，分拆后作为负债。
还有一种观点：负债是支付确定金额的现时义务，即使是预计负债，也是估计的确定金额，像这种不确定金额的公允价值不应作为负债。
麻烦陈总指点上述两项观点不能成立的理由。
与陈总学习，收益良多，万分感谢！

回答人：chenyiwei
这种情况已经属于授予对方卖出期权，因此应当确认负债。请参考《瑞华研究 2010 ～ 2016 汇编》之 “问题 4-1-8（控股股东授予子公司少数股东看跌期权（卖出期权）的处理）”。